【裁判字號】    96,訴,1306
【裁判日期】    970620
【裁判案由】    損害賠償
【裁判全文】
臺灣桃園地方法院民事判決              96年度訴字第1306號
原      告  乙○○
訴訟代理人  邱六郎律師
被      告  丁○○即獅子王舞廳.
上列當事人間損害賠償事件，本院於民國97年5 月29日言詞辯論
終結，判決如下：
    主  文
原告之訴及假執行之聲請均駁回。
訴訟費用由原告負擔。
    事  實
壹、程序方面：
一、按訴狀送達後，原告不得將原訴變更或追加，但擴張或減縮
    應受判決事項之聲明者，不在此限，民事訴訟法第255 條第
    1 項第3 款定有明文。本件原告原起訴聲明：被告應給付原
    告新台幣（下同）1,000,000 元，及自起訴狀繕本送達之翌
    日起至清償日止，按年息百分之5 計算之利息，嗣於本院審
    理中將聲明變更為被告應連帶給付原告2,846,086 元，及自
    起訴狀繕本送達之翌日至清償日止，按年息百分之5 計算之
    利息（參見本院卷第96頁）。又於本院97年5 月29日言詞辯
    論將聲明變更為被告應給付原告2,696,086 元，及自起訴狀
    繕本送達之翌日至清償日止，按年息百分之5 計算之利息（
    參見本院卷第191 頁）。依上揭法律規定，應予准許，合先
    敘明。
二、被告經合法通知，未於言詞辯論期日到場，核無民事訴訟法
    第386 條各款所列情形，爰依原告之聲請，由其一造辯論判
    決。
貳、實體方面：
一、本件原告主張：
  (一)被告獅子王舞廳於民國91年2 月6 日核准設立，位於桃園縣
    桃園市○○路199 號2 樓，營業項目：1.舞廳業。2.菸酒零
    售業，於93年12月31負責人變更為被告丁○○，該舞廳係以
    收費供銷費大眾通霄達旦跳舞狂歡之場所，早於94年7 月間
    ，陸續接獲歹徒恐嚇電話告知：「須交30,000,000元，如果
    不從，即要對獅子王舞廳丟擲汽油彈」，以此恐嚇獅子王舞
    廳，丁○○身為經營者，竟毫不在意，仍然繼續營業，未加
    強消費者之安全。原告於94年8 月11日凌晨，偕同友人前往
    消費，而於同日凌晨3 時許突然發生數起爆炸，原告恰在爆
    炸之位置旁，受到嚴重傷害，致右手食指被炸斷，右臀穿刺
    傷，被鐵片射入於大動脈旁，如進行開刀手術將造成右腿癱
    瘓。因此，未能取出鐵片，致右大腿長期抽痛尤其晚上更無
    法入眠，身心痛苦已頻臨崩潰，爰依民法第184 條第1 項、
    第195條第1項規定，請求被告負損害賠償責任。
  (二)原告受被告之不法行為，所遭受之損害說明於下：
  1.醫藥費部分：
    自94年8 月11日至同年月23日，原告先在敏盛醫院急救，隨
    即轉入財團法人長庚紀念醫院林口分院（下稱林口長庚醫院
    ）加護病房，當日並接受顯微重建再接食指及傷口清創手術
    ，於94年8 月16日出院轉至財團法人長庚紀念醫院基隆分院
    （下稱基隆長庚醫院）治療，於94年8 月23日出院，後續門
    診追蹤及復健治療近1 年，醫療費共計支出185,610 元，丁○○即獅子王舞廳代為付30,000外，原告尚有155,610 元之
    損害，然其僅請求5,610元
  2.精神慰藉金部分：
    原告畢業於基隆崇右技術學院二專財務金融，正值青春年華
    ，突遭斷指及右大腿射入彈片，經醫師斷定在主動脈之旁無
    法開刀取出，更長期忍受疼痛，精神上之痛苦無以復加，因
    此，請求1,000,000元之精神慰藉金。
  3.工作上之損失部分：
    原告受傷後立即住院手術治療，住院期間自94年8 月11日至
    同年月23日，其本在基隆市福客遊樂場工作，每月有23,000
    元收入，因本件事故致其右手指被炸斷，緊急入院治療，不
    得已辭去工作專心求治，直到1 年半後才慢慢回復心理上難
    以承受之傷痕，重新開始在新竹某藥粧打工，由於無法習慣
    ，半年後回基隆市至國泰人壽公司上班，但公司規定以招保
    險之業務績作為給付酬勞之條件，因其並無良好之社會關係
    ，每月平均只能獲得20,000元左右。倘原告未受到斷指之傷
    害，可以靈活操作電腦等，在現代工商社會較容易找到固定
    薪金之工作，因此，原告在工作方面所受之損失列舉如下：
  (1)其受傷至再開始工作之期間至少在1 年6 個月以上，此期間
    以每月23,000元計算，共損失414,000元。
  (2)原告畢業於基隆崇右技術學院二專財務金融科，因受傷斷指
    不能與平常人一樣，找到固定薪水之工作，或找到亦因右手
    食指被炸斷操作不靈活，職務之升遷受到限制，所得之薪水
    必定減少，以每月減少5,000 元計算，每年工作損失為60,0
    00元，因原告於73年8 月11日生，故自96年8 月6 日提起本
    件訴訟之日起至其年滿60歲即133 年8 月10日止，其工作期
    間尚有37年，以霍夫曼式扣除中間利息為1,276,476元。
  4.綜上，原告所受之損害共計2,696,086元。
  (三)聲明：
  1.被告應給付原告2,696,086 元，及自起訴狀送達被告之翌日
    起至清償之日止，按年息百分之5計算之利息。
  2.願供擔保，請准宣告假執行。
二、被告未於言詞辯論期日到庭，亦未提出書狀作何聲明或陳述
    。
三、本院之判斷：
  (一)原告主張獅子王舞廳於91年2 月6 日核准設立，位於桃園縣
    桃園市○○路199 號2 樓，營業項目：1.舞廳業。2.菸酒零
    售業，於93年12月31負責人變更為丁○○，該舞廳係以收費
    供銷費大眾通霄達旦跳舞狂歡之場所，早於94年7 月間，陸
    續接獲歹徒恐嚇電話告知：「須交30,000,000元，如果不從
    ，即要對獅子王舞廳丟擲汽油彈」，以此恐嚇獅子王舞廳，
    丁○○仍然繼續營業，未加強消費者之安全。原告於94 年8
    月11日凌晨，偕同友人前往消費，而於同日凌晨3 時許突然
    發生數起爆炸，原告恰在爆炸之位置旁，受到嚴重傷害，致
    右手食指被炸斷，右臀穿刺傷，被鐵片射入於大動脈旁等情
    ，業據其提出長庚紀念醫院診斷証明書1 件、照片3 張、剪
    報、周刊雜誌報導、網路新聞各1 件、獅子王舞廳營利事業
    登記抄本1 件為證（參見本院卷第5 至10頁、第99頁），被
    告已於相當時期受合法之通知，於言辯論期日不到場，亦未
    提出準備書狀爭執，是原告此部分主張堪信為真實。
  (二)按當事人主張有利於己之事實者，就其事實有舉證之責任，
    民事訴訟法第277 條前段定有明文。次按民法第184 條第1
    項前段規定侵權行為以故意或過失不法侵害他人之權利為成
    立要件，故主張對造應負侵權行為責任者，應就對造之有故
    意或過失負舉證責任（最高法院58年台上字第1421號判例及
    82年度台上字第26 7號判決意旨可參）。復按侵權行為損害
    賠償責任規範之目的乃在防範危險，凡因自己之行為致有發
    生一定損害之危險時，即負有防範危險發生之義務。如因防
    範危險之發生，依當時情況，應有所作為，即得防止危險之
    發生者，則因其不作為，致他人之權利受損害，其不作為與
    損害之間即有因果關係，應負不作為侵權損害賠償責任（最
    高法院90年度台上字第1682號判決意旨參照）。
  1.經查，本件事發時之獅子王舞廳負責人丁○○係於94年7 月
    28日凌晨約1時11 分許，接獲大陸地區某年籍身分均不詳之
    人士撥打獅子王舞廳告知：「須交30,000,000元，如果不從
    ，即要對獅子王舞廳丟擲汽油彈」，以此恐嚇獅子王舞廳，
    因該舞廳並未依指示給付而未得逞。大陸地區某年籍身分均
    不詳之人士又接續於94年8 月4 日凌晨0 時24分、94年8 月
    6 日凌晨1 時58分許，以電話恐嚇獅子王舞廳欲索取錢財均
    未得逞。訴外人戊○○（已與原告達成訴訟上和解）即於96
    年8 月10日晚間約10時至11時間，在桃園縣桃園市某處車內
    將具殺傷力之手機炸彈3 顆交予訴外人甲○○、丙○○（上
    開2 人亦與原告達成訴訟上和解），並指示分別將3 顆手機
    炸彈置於舞廳內大吧檯下、右側小吧檯下、左側逃生門等處
    。甲○○、丙○○明知該等所交付外觀為行動電話之手機實
    際上係爆裂物，且可預見如果爆裂，在舞客眾多之舞廳內可
    能生人員死亡之結果，而與戊○○基於恐嚇取財、持有爆裂
    物、不確定殺人概括犯意之聯絡，依戊○○之指示，將3 枚
    NOKIA 牌行動電話改造而成之手機炸彈分別藏置於2 人所著
    上衣口袋內後進入舞廳，並將之藏放於上述地點，期間戊○○並以行動電話與甲○○及丙○○聯絡放置炸彈事宜。嗣隔
    日即8 月11日凌晨約3 時51分及59分許，由某年籍身分均不
    詳之人士再以電話撥打獅子王前揭電話向丁○○恐嚇稱：「
    要30,000,000 元 ，若有不從，嚴重的後果自行負責」，丁○○未予明確允諾，掛上電話後未幾，旋由大陸地區某年籍
    身分均不詳之人士以電話撥號搖控引爆該3 枚手機炸彈，致
    在該舞廳內消費之舞客原告受有右手食指斷裂之重傷害、中
    指撕裂及右臀穿刺傷等傷害；訴外人劉育吟右手關結處撕裂
    傷；訴外人張家榮左足第5 蹠骨開放性骨折；訴外人范姜光
    淋左腳踝撕裂傷、訴外人廖尉辰左肩部及右下肢創傷；訴外
    人劉國棻左下肢開放性傷口併異物之傷害，分別送醫急救始
    倖免於死之事實，有本院95年度重訴字第97號刑事判決1 件
    在卷可稽，原告對此事發經過亦不爭執。由此可知，原告受
    有上開傷害係因戊○○、甲○○、丙○○等人共謀在獅子王
    舞廳內放置爆裂物，並加以引爆所致。
  2.次查，丁○○在本件事發前雖已於94年7 月間接獲戊○○等
    人之共犯所撥打之恐嚇電話，然丁○○於偵查中陳稱：當時
    有向桃園縣政府警察局桃園分局景福派出所報案，但當時並
    無發生任何損失等語（參見台灣桃園地方法院檢察署95年度
    偵字第20219 號卷第96頁），足見丁○○已採取一定作為，
    並將此事交由警方為後續處理，是原告主張丁○○對於上開
    恐嚇電話毫不在意，仍然繼續營業，未加強消費者之安全云
    云，即非可採。又本件係由戊○○之指示甲○○、丙○○將
    前開3 顆手機炸彈攜入獅子王舞廳內放置，並加以引爆，已
    如前述，則本件危害之產生顯非丁○○之行為所造起，自難
    課以丁○○負有防範危險發生之義務。況戊○○等人又將前
    開3 顆手機炸彈為適度之偽裝，藉以逃避獅子王舞廳人員之
    查緝，基於憲法對個人之人身自由保障，獅子王舞廳或丁○○亦無權對每位消費者進行如同警方之臨檢作為，衡情一般
    企業經營者殊難有效防範此類恐佈攻擊事件。準此，原告所
    受之上開損害與丁○○或獅子王舞廳之行為間並無相關因果
    關係存在。
  3.綜上所述，原告主張因被告未加強消費者之安全措施，致其
    受有上開損害，故被告應對於其負損害賠償責任云云，並不
    足採。從而，原告依侵權行為之法律關係，請求被告應給付
    其2,696,086 元，及自起訴狀送達被告之翌日起至清償之日
    止，按年息百分之5 計算之利息，為無理由，不應准許。
  4.原告之訴既經駁回，其假執行之聲請，已失所附麗，應併予
    駁回。
四、本件事證已臻明確，兩造其餘主張陳述及其攻擊防禦方法，
    經審酌與本判決結果不生影響，不再一一論述。
五、據上論結，本件原告之訴為無理由，依民事訴訟法第385 條
    第1項前段、第78條，判決如主文。
中    華    民    國    97    年    6     月    20    日
                  民事第一庭    法  官  林哲賢
上為正本係照原本作成。
如對本判決上訴，須於判決送達後20日內向本院提出上訴狀
中    華    民    國    97    年    6     月    20    日
                                書記官  羅美英


司法院資訊處製作；財團法人民間司法改革基金會備份。
